【裁判字號】    96,訴更一,21
【裁判日期】    970515
【裁判案由】    營業稅及稅捐稽徵法
【裁判全文】
臺北高等行政法院判決
                                 96年度訴更一字第00021號
                              .
原      告  華升上大營造事業股份有限公司
代  表  人  甲○○（董事長）
訴訟代理人  陳麗雯  律師
被      告  財政部臺灣省北區國稅局
代  表  人  陳文宗（局長）住同上
訴訟代理人  乙○○
上列當事人間因營業稅及稅捐稽徵法事件，原告不服財政部中華
民國93年3 月30日台財訴字第0930003508號（案號：第00000000
號）訴願決定，提起行政訴訟，經最高行政法院就罰鍰部分發回
更審，本院判決如下：
    主  文
原告之訴駁回。
第一審及發回前上訴審訴訟費用（除確定部分外）均由原告負擔
。
    事  實
一、事實概要：緣被告據台北市稅捐稽徵處、桃園縣稅捐稽徵處
    通報，查獲原告〔原名華升營造有限公司，民國（下同）91
    年12月24日變更名稱為華升上大營造事業股份有限公司〕於
    87年11月至88年2 月間進貨（購買砂石），涉嫌未依規定取
    得合法憑證，而以非實際交易對象之晉桔企業有限公司（下
    稱晉桔公司）開立之字軌號碼：SM00000000號等統一發票20
    紙，銷售額計新台幣（下同）15,000,120元（不含稅），作
    為進項憑證，申報扣抵銷項稅額750,005 元，案經審理違章
    成立，除核定補徵營業稅750,005 元外，並按未依規定取得
    進項憑證經查明總額15,000,120元處5%罰鍰計750,005 元。
    原告不服，申請復查，經被告92年10月3 日北區國稅法一字
    第0920028579號復查決定書（下稱原處分）駁回；原告仍不
    服，向財政部提起訴願，遭決定駁回後，遂向本院提起行政
    訴訟，經本院93年度第1842號判決駁回。原告不服，提起上
    訴，經最高行政法院95年12月29日95年度判字第2166號判決
    廢棄原判決關於罰鍰部分後，發回本院更為審理。
二、兩造聲明：
  (一)原告聲明：訴願決定及原處分關於罰鍰部分均撤銷。
  (二)被告聲明：駁回原告之訴。
三、兩造之爭點：
    原告未依規定取得憑證，有無故意或過失？
  (一)原告主張之理由：
    1.晉桔公司為依法經經濟部商業司公示核准設立之法人，當
      可享受權利負擔義務，而為原告之交易對象。
      (1)按經濟部商業司最新公示資料，晉桔公司為87年10月22
        日經台北市政府核准設立之公司，直至95年6 月22日方
        辦理停業至96年6 月21日止，至今仍未辦理清算解散，
        是以，晉桔公司法人格至今仍合法存在。
      (2)按民法第26條規定，法人於法令限制內，除專屬於自然
        人之權利義務外，享有權利負擔義務之能力。再按公司
        法第12條規定：「公司設立登記後，有應登記之事項不
        登記，或已登記之事項有變更而不為變更登記者，不得
        以其事項對抗第三人。」
      (3)按前述法條規定，晉桔公司既仍為一合法存在之獨立法
        人，當有享受權利、負擔義務之能力。按公司法之規定
        ，公司經登記設立之後，公司內部事項變更，未經變更
        登記不得對抗第三人，此乃保護交易安全。
      (4)又按民法第345 條規定，買賣契約以雙方就價金及標的
        物意思表示合致時即為成立，買賣負付款義務、賣方負
        交付無瑕疵標的物之義務。
      (5)查晉桔公司依法既得享受權利負擔義務，當得與第三人
        簽訂契約，從事市場交易，至於公司負責人之資料是否
        遭人偽造，僅涉及刑法相關刑責，對於晉桔公司之權利
        能力並無影響，亦不可用以對抗善意之交易對象，因此
        ，原告與晉桔公司間之交易契約應屬有效，該虛偽登記
        亦不得對交易相對人主張效力。
      (6)惟前審認為晉桔公司本身並無其他進項，無交易之可能
        ，惟此等屬晉桔公司內容事務，原告為善意第三人，不
        可能事前知悉。而事實上，是原告確有自晉桔公司收訖
        貨物，該等貨物並經業主交通部臺灣區國道新建工程局
        之檢驗合格，此亦為兩造所不爭之事實。準此，晉桔公
        司既依約送給原告訂購之合格砂石貨品，原告給付貨款
        予晉桔公司，交易即屬完成，至於晉桔公司所提供之貨
        物從何而來，非原告所應考量。
      (7)是以，原告與晉桔公司間進行砂石交易，均依合法程序
        訂立契約，依約給付票據作為付款，該等票據亦均經晉
        桔公司提示公司大小章並用印後，方為取款。晉桔公司
        既於87年10月22日經台北市政府核准登記設立之公司，
        並公示於眾，就常理而言，一般人並不會質疑公司登記
        之合法性。就此，原告已於交易之前為晉桔公司資料之
        查詢，進而信賴公司登記資料之內容，原告已善盡一般
        交易時應盡之注意義務。況且，原告收受貨物並已用於
        相關工程無任何爭議，自無質疑晉桔公司是否為遭他人
        冒名開設之公司之可能。是故，原告認交易相對人為晉
        桔公司，而以其開立之統一發票，作為進項憑證，申報
        扣抵銷項稅額，為按照一般交易習慣為之，原告並無任
        何逃漏稅之故意或過失。
    2.晉桔公司為原告實際交易之對象：
      (1)依高宏謀91年10月30日談話筆錄：「……當時華升公司
        需要砂石，找人介紹砂石生意（當時本人賦閒在家）。
        給本人一些佣金罷了，…其領款時本人亦有簽認，但不
        是本人銷售，只不過是幫助華升公司賺些酬佣而已，…
        。」
      (2)再按稅捐稽徵法第44條規定：「營利事業依法規定應給
        與他人憑證而未給與，應自他人取得憑證而未取得，或
        應保存憑證而未保存者，應就其未給與憑證、未取得憑
        證或未保存憑證，經查明認定之總額，處5%罰鍰。」
      (3)稅捐稽徵法所處罰者為未取得或保存交易憑證者，惟本
        件原告有實際取得交易對象晉桔公司之進貨憑證，而被
        告認為晉桔公司為虛設公司，連帶認為原告之交易為虛
        偽，但原告確實有進貨之事實，且原告付款之對象為晉
        桔公司，依高宏謀所為談話紀錄，實際進貨者亦為晉桔
        公司，原告實際交易之對象即為晉桔公司，而高宏謀雖
        然並非晉桔公司之員工，但其為中人，引介晉桔公司並
        助雙方完成交易，與一般交易習慣並無違背。被告忽略
        原告有進貨及取得與晉桔公司交易憑證之事實，僅以晉
        桔公司負責人為人頭，晉桔公司不可能有交易憑證，即
        處罰原告，但原告如何才能查證晉桔公司負責人為人頭
        ？又晉桔公司進貨收款均以公司名義完成，並無異狀，
        原告如何能得知晉桔公司為虛設行號？且原告已按稅捐
        稽徵法之規定取得交易相對人之交易憑證，應不符合稅
        捐稽徵法第44條所應受處罰之對象。
    3.原告所開支票抬頭均為晉桔公司，且該等支票均禁止背書
      轉讓，顯見原告之交易相對人即為晉桔公司。
      (1)查原判決審理時，原告於93年6 月4 日提出之起訴狀所
        附原證2 為原告給付晉桔公司之支票，其抬頭均為晉桔
        企業有限公司，票面上均書寫禁止背書轉讓，票據背後
        所蓋之章亦為晉桔公司大章，顯見原告之實際交易相對
        人為晉桔公司。原告自晉桔公司取得交易憑證符合事實
        ，並無不妥。
      (2)又查，鈞院於96年8 月1 日開庭時命被告查報晉桔公司
        資金流向，但依96年8 月21日玉山商業銀行股份有限公
        司（下稱玉山銀行）玉山南東字第07080801號函復所附
        晉桔公司於玉山銀行開戶之資料及支存資料，晉桔公司
        是以公司名義於玉山銀行開戶，原告所給付金錢確實為
        給付晉桔公司，且晉桔公司資金並未有回流原告的跡象
        ，顯見二者有交易之事實。被告認為晉桔公司沒有進貨
        所以沒有金流，但晉桔公司確有交貨之事實，所以原告
        才會給付貨款，並取得發票等交易憑證云云，顯非事實
        。就原告而言，交易相對人即為晉桔公司，至於晉桔公
        司是否有進貨或是貨從何處來，只要能符合業主驗收條
        件，原告都不會過問。
      (3)綜上所述，原告認定之交易相對人為晉桔公司，且雙方
        有交易之事實，所以原告乃使用雙方交易憑證作為進項
        憑證，而晉桔公司為登記有案之公司，且領款時領款人
        均攜帶晉桔公司的大小章，乃原告付款的方式為禁止背
        書轉讓抬頭為晉桔公司之支票，表示原告給付貨款的對
        象限定為晉桔公司。原告認定之交易對象為晉桔公司並
        以雙方交易憑證報稅，原告所為一切行為均依法而為，
        且已盡注意義務，但對於晉桔公司負責人為人頭及晉桔
        公司無進項項目，此等訊息並非一般人可隨意得知，不
        能以原告無法取得之資訊而認原告有所過失，並據以處
        罰，被告所為處分對原告十分不公平。
    4.工程物料交易多經由經銷商或第三人仲介，交易並不因此
      而無效。
      (1)查，於工程物料買賣之情形，與買受人接洽之出賣人多
        半僅為經銷商或中人，而非材料供應商，故一般情形為
        施工廠商向經銷商訂購所需物料，而由材料商供應商出
        貨，直接運至工地，並由業主檢驗簽收。從而可知，出
        貨人可能為經銷商或仲介商，非原廠供貨人，此乃一般
        工程物料買賣之常態。是以，於一般狀況下，只要物料
        按時運抵工地，且經檢驗無瑕疵，而訂購廠商如期付款
        ，買賣交易完成，一般均不再質疑該筆交易之交易相對
        人是否為簽約之經銷商。
      (2)再查，原處分及原判決均引述證人高宏謀91年10月30日
        於桃園縣稅捐稽徵處（下稱桃園稅稽處）之談話紀錄及
        晉桔公司87及88年度員工薪資扣繳憑所得資料，認定高
        宏謀非為晉桔公司之員工，其無權代表公司與原告訂約
        ，從而認定原告與晉桔公司無交易關係云云。
      (3)惟，按高宏謀91年10月30日於桃園稅稽處之談話紀錄，
        表明其僅為仲介，介紹賣砂石之供貨商與原告，以賺取
        佣金。況查，法無明文規定接洽交易者必須為該公司之
        員工，按一般交易之情形，接洽交易者可能為仲介人、
        經紀人或是經銷商，有可能為居間、委任或承攬關係，
        並不一定要以僱傭關係承辦之員工，才能作成買賣契約
        。
      (4)又查，高宏謀至原告公司領款時均攜同交易對象晉桔公
        司之公司與負責人之印章（大小章），及該公司之統一
        發票，顯見原告與晉桔公司間之交易成立，並依約付款
        完訖。而高宏謀是否為晉桔公司之員工，應不影響本案
        交易之成立，而其攜帶晉桔公司大小章來領款之事實，
        亦讓原告認晉桔公司授權高宏謀進行本案交易事宜，其
        後交易完成，原告按晉桔公司提供之發票作為進項憑證
        ，申報扣抵銷項稅額，亦為常理，原處分及原判決均以
        晉桔公司公司虛偽登記，以及高宏謀不為晉桔公司員工
        即認原告有違章事實，實不符常理，亦無視原告之權益
        。
    5.行政機關為處分前應斟酌全部陳述與調查事實及證據之結
      果，依論理法則及經驗法則判斷事實真偽。
      (1)按行政程序法第43條規定：「行政機關為處分或其他行
        政行為，應斟酌全部陳述與調查事實及證據之結果，依
        論理法則及經驗法則判斷事實之真偽，並將其決定及理
        由告知當事人。」
      (2)次按財政部83年7 月9 日台財稅字第831601371 號函表
        示：取得虛設行號發票之營業人，自亦無向該虛設行號
        進貨並支付進項稅額之事實，除該營業人能證明確有支
        付進項稅額與實際銷貨之營業人，並經稽徵機關查明該
        稅額已依法報繳者，不再處漏稅罰。
      (3)查本件原告均按進貨發票開立支票與晉桔公司，並經晉
        桔公司兌現付款完畢，原告之進貨金額與晉桔公司所開
        發票同一。原告並無虛報進項稅額，且原告所支出進貨
        金額為真實，原告無逃漏稅之意圖或事實，並不應遭受
        處罰。
      (4)按照常理，如欲逃漏稅，通常僅以虛設之公司行號所開
        之發票作為申報進項稅額之憑證即可，不必有實際交易
        之行為，更不必實際進貨。查本件原告不但有實際進貨
        ，甚至將貨款全數支付，原告與晉桔公司間為一實際之
        交易行為。
      (5)再查，被告認原告違反營業稅法第19條第1 項以及營業
        稅法第33條，並依據稅捐稽徵法第44條規定處以75萬餘
        元之罰鍰。惟按司法院釋字第252 號解釋之理由書中載
        明：「…所謂『依法』，係指依營業稅法第32條第1 項
        ：『營業人銷售貨物或勞務，應依本法營業人開立銷售
        憑證時限表規定之時限，開立統一發票交付買受人』之
        規定而言。而所謂「他人」，則指貨物或勞務之直接買
        受人或直接銷售人，…」。
      (6)又查，晉桔公司與原告雙方自契約成立，晉桔公司提交
        貨物經業主檢驗合格，原告給付貨款並請求晉桔公司給
        予統一發票，原告再依晉桔公司所開立之統一發票，申
        報進項稅額，原告所為均依法完成。且對於原告而言，
        晉桔公司即為交易之直接相對人，而晉桔公司對原告有
        交付貨物之行為，該等貨物既已通過業主之檢驗，原告
        亦不會追查其貨物何來，而晉桔公司有交付貨物之行為
        亦讓原告相信其為一合法公司，並以其所開之發票作為
        進項稅額之依據。
      (7)惟被告未審酌原告有給付貨款及晉桔公司有交付貨物之
        實情，亦未審酌高宏謀是否確有代表晉桔公司與原告交
        易之事實，僅以晉桔公司負責人係遭冒名，率爾認定原
        告與晉桔公司無實際交易行為，而以晉桔公司為虛設行
        號，實際接洽生意之人高宏謀不為進桔公司之員工，即
        認定原告虛報進項稅額，顯然違反前述法令。
    6.人民違反法律上之義務而應受行政罰之行為，雖不以出於
      故意為必要，但仍須以過失為其責任要件。
      (1)按司法院釋字第275 號解釋表示：「人民違反法律上之
        義務而應受行政罰之行為，法律無特別規定時，雖不以
        出於故意為必要，仍須以過失為其責任要件。」再按94
        年2 月5 日公布之行政罰法第7 條第1 項規定，違反行
        政法上義務之行為，非出於故意或過失者，不予處罰。
        行政罰採過失責任主義，是以，行政機關課處行政罰以
        義務人有故意過失為限。
      (2)再按最高行政法院（89年7 月1 日改制前為行政法院，
        下同）75年判字第681 號判決表示：「按具備稅法所規
        定之一定要件者，稅捐稽徵機關始對之有課稅處分之權
        能，主張稅法所規定之法律效果者，應就該規定之要件
        ，負舉證責任。從而稅捐機關課徵所得稅，自應就繳納
        義務人取得所得之事實，依職權與以調查。」又按最高
        行政法院79年判字第471 號判決表示：「稅捐稽徵機關
        對於納稅義務人違規之事實，應負舉證之責，茍不能確
        切證明其違規之行為，即其違規之事實並不明確時，尚
        不得以推臆之詞為核課補稅之依據。」是以納稅機關對
        於納稅義務人逃漏稅之行為要件，負舉證責任。
      (3)查原處分以晉桔公司之負責人係遭冒名，以及接洽交易
        之人不為晉桔公司員工2 點，據認原告與晉桔公司間並
        無交易存在，且有逃漏稅事實。惟被告忽略原告有進貨
        事實且有付款之事實，原告就選擇交易對象已盡查證之
        責任，蓋商業司之公司資料遭人偽造，則原告要去何處
        查證晉桔公司之負責人為誰？此查證責任已經超越一般
        人查證之能力。再者，高宏謀是否代表晉桔公司來與原
        告接洽生意，原告從高宏謀能取得晉桔公司之公司大小
        章來取款，認定晉桔公司有交易之意思表示，高宏謀有
        代表晉桔公司之能力亦為一般交易習慣。
      (4)被告對於有利於原告之事實均忽略不計，而對原告所為
        之行為是否具有任何故意或過失亦無說明，至於其所主
        張原告逃漏稅之課稅事實，其理由不但違反營造業之交
        易習慣與經驗法則，被告亦未盡職權調查及善盡舉證責
        任，僅以晉桔公司之負責人係遭冒名，以及高宏謀不為
        晉桔公司員工，即認雙方交易無效，並認原告有逃漏稅
        之事實，實嫌速斷。原告難以甘服，乃提起本件行政訴
        訟。敬請鈞院鑒核，賜判如訴之聲明，以保權益，並弭
        紛爭。
    7.原審卷的原證2 付款票據明細表之編號4 、8 之金額應分
      別更正為830,025 元及803,250 元。
  (二)被告主張之理由：
    1.按稅捐稽徵法第44條規定：「營利事業依法規定應給與他
      人憑證而未給與，應自他人取得憑證而未取得，或應保存
      憑證而未保存者，應就其未給與憑證、未取得憑證或未保
      存憑證，經查明認定之總額，處5%罰鍰。」財政部83年7
      月9 日台財稅第831601371 號函釋規定：「為符合司法院
      大法官會議釋字第337 號解釋意旨，對於營業人取得非實
      際交易對象所開立之統一發票作為進項憑證申報扣抵銷項
      稅額之案件，應視情節，分別依左列原則處理：……（二
      ）取得虛設行號以外其他非實際交易對象開立之憑證申報
      扣抵案件……2.有進貨事實者：(1)進貨部分，因未取得實
      際銷貨人出具之憑証，應依稅捐稽徵法第44條規定處以行
      為罰。(2)至進貨人取得銷貨人以外之營業人所開立之發票
      申報扣抵，如查明開立發票之營業人已依法申報繳納該應
      納之營業稅額者，則尚無逃漏，除依前項規定處以行為罰
      外，依營業稅法第19條第1 項第1 款規定，應就其取得不
      得扣抵憑證扣抵銷項稅額部分，追補稅款。」
    2.按行政罰法第7 條規定：「違反行政法上義務之行為非出
      於故意或過失者，不予處罰。」而所謂過失，係指行為人
      雖非故意，但按其情節應注意，並能注意，或對於構成犯
      罪之事實，雖遇見其能發生而確信其不發生者；查本件原
      告會計高希珍91年8 月28日談話筆錄稱其實際接洽對象為
      晉桔公司職員高宏謀，惟依高君91年10月30日談話筆錄稱
      係因原告需要砂石找其介紹，給予佣金，由其介紹許多家
      公司予原告，有無晉桔公司不清楚，取款時由高君帶領銷
      貨公司人員至原告領款，該公司人員給付發票，領款時高
      君亦有簽認，但不是本人銷售，只是賺些酬勞而已，是否
      晉桔公司人員並不清楚等情，囿於原告對於實際接洽對象
      高君既稱其為晉桔公司職員，卻又由其介紹許多家公司予
      原告之行為，是否有違僱傭關係經驗法則情事，未予注意
      義務，致取得非實際交易對象晉桔公司之統一發票，並持
      以申報進項稅額扣抵銷項稅額項，自屬有過失。又依最高
      行政法院87年7 月份第1 次庭長評事聯席會議決議略以：
      「營業人雖有進貨事實，惟不依規定取得交易對象開立之
      進項憑證，而取得非交易對象開立之進項憑證，申報扣抵
      銷項稅額時，該項已申報扣抵之銷項營業稅額顯未依法繳
      納，仍應依營業稅法第19條第1 項第1 款規定，就其取得
      不得扣抵憑證扣抵銷項稅額部分，追補該項不得扣抵之銷
      項稅款。又我國現行加值型營業稅係就各個銷售階段之加
      值額分別予以課稅之多階段銷售稅，各銷售階段之營業人
      皆為營業稅之納稅義務人。故該非交易對象之人是否已按
      其開立發票之金額報繳營業稅額，並不影響本件營業人補
      繳營業稅之義務。」是本件被告以原告雖有進貨事實，惟
      未取得真正交易對象所開立之合法憑證，申報扣抵銷項稅
      額，核有取得不得扣抵憑證並以該進項稅額扣抵銷項稅額
      情事，洵堪認定，乃核定追繳所扣抵之稅額，並無不合，
      原告所訴，核無足採。
    3.蓋將貨物之所有權移轉與他人（提供勞務與他人或提供貨
      物與他人使用、收益）以取得代價者，為銷售貨物（勞務
      ），經由貨物（或勞務）－物流之移動而取得代價－金流
      之移動，完成一商業交易行為，針對此一銷售貨物（或勞
      務）商業交易行為，依加值型及非加值型營業稅法第一條
      規定應課徵營業稅；本案晉桔公司係他人冒用變造黃志安
      之身分證所設立登記，因無進貨事實，且亦未取得進項發
      票，而虛報進項稅額等情，有臺灣臺北地方法院檢察署91
      年度偵字第7877號不起訴處分書等資料佐證，則晉桔公司
      既無實際進貨之事實，及無實際之銷貨事實，本案原告自
      不可能與晉桔公司有實際交易之行為，原告物流來源處（
      進貨－購買砂石）既非晉桔公司，則金流定亦非晉桔公司
      ，雖原告一再主張其係以支票付款予晉桔公司（支票上指
      明付款晉桔公司，並禁止背書轉讓），及高宏謀至原告公
      司領款時均攜同晉桔公司之公司印章、負責人印章，以及
      統一發票等語，並提出支票影本，應付票據簽收表影本，
      而憑以主張收受晉桔公司開立之發票作為進項憑證並無故
      意或過失，實不足採，原告未取得實際交易對象開立之統
      一發票，卻取得非實際交易對象晉桔公司開立之統一發票
      充抵，以事實論究本案違章情況，應無違誤。
    4.按原告於87年11月至88年2 月間進貨計價款15,000,120元
      （未含稅），未取得實際銷貨人開立之憑證，而以非實際
      交易對象晉桔公司開立之統一發票，作為進項憑證，並持
      以申報扣抵銷項稅額，違章事證明確已如前述，被告依首
      揭規定，就其未依規定取得憑證金額處5%罰鍰750,005 元
      ，揆諸首揭規定，亦無不合，仍請予維持。
    5.有關本件物流部分業經最高行政法院判決確定，晉桔公司
      並沒有進貨；至於金流部分，經被告以96年8 月3 日北區
      國稅法一字第0960007907號函請玉山銀行南京東路分行查
      明實際兌領人，經該分行以96年8 月21日玉山南東字第07
      080801號函復：查實際兌領人晉桔公司係其存戶。被告並
      檢送晉桔公司開戶資料、存戶交易明細表、銀行回函、匯
      款申請書及取款憑條等資料附鈞院卷以供參酌。雖依玉山
      銀行回函（有關晉桔公司部分）及寶華商業銀行股份有限
      公司回函（有關原告帳戶部分）之查詢結果，看不出來有
      資金回流的現象，但被告認為原告交易時應負注意義務，
      卻未查晉桔公司事實上為虛設行號，因此原告有故意或過
      失。
    理  由
一、本件訴訟程序進行中，原告之代表人已由黃李葉變更為甲○
    ○，被告之代表人已由許虞哲變更為凌忠嫄，再由凌忠嫄變
    更為陳文宗，此有經濟部96年9 月19日經授商字第09601229
    760 號函、行政院95年8 月23日院授人力字第0950023637號
    令及96年8 月3 日院授人力字第09600256721 號令在卷可按
    ，茲由兩造之新任代表人具狀聲明承受訴訟，核無不合，應
    予准許。
二、原告起訴主張：原告之砂石交易對象晉桔公司，係依法經經
    濟部商業司公示核准設立之法人，原告依合法程序訂立契約
    ，並給付禁止背書票據付款，且經晉桔公司存入其銀行帳戶
    提示取款，原告已善盡一般交易時應盡之注意義務，原告並
    無任何逃漏稅之故意或過失可言，原處分猶依稅捐稽徵法第
    44條之規定，對原告處以系爭罰鍰，顯有違誤，為此訴請如
    聲明所示等語。
三、被告則以：晉桔公司既係虛設行號，則原告不可能向該公司
    進貨，又查原告會計高希珍稱其實際接洽對象為晉桔公司職
    員高宏謀，卻又由其介紹許多家公司予原告之行為，是否有
    違僱傭關係經驗法則情事，未予注意義務，致取得非實際交
    易對象晉桔公司之統一發票，並持以申報進項稅額扣抵銷項
    稅額項，自屬有過失，原處分並無違誤等語置辯，求為駁回
    原告之訴。
四、按行為時營業稅法（下稱營業稅法）第15條第1 項規定：「
    營業人當期銷項稅額，扣減進項稅額後之餘額，為當期應納
    或溢付營業稅額。」第19條第1 項第1 款規定：「營業人左
    列進項稅額，不得扣抵銷項稅額：一、購進之貨物或勞務未
    依規定取得或保存第33條所列之憑證者。」第33條第1 款規
    定：「營業人以進項稅額扣抵銷項稅額者，應具有載明其名
    稱、地址及統一編號之左列憑證：一、購進貨物或勞務時，
    所取得載有營業稅額之統一發票。」次按稅捐稽徵法第44條
    規定：「營利事業依法規定應給與他人憑證而未給與，應自
    他人取得憑證而未取得，或應保存憑證而未保存者，應就其
    未給與憑證、未取得憑證或未保存憑證，經查明認定之總額
    ，處5%罰鍰。」
五、是本件之爭執，在於原告未依規定取得憑證，有無故意或過
    失？
  (一)按行政訴訟法第260 條規定：「（第1 項）除別有規定外，
    經廢棄原判決者，最高行政法院應將該事件發回原高等行政
    法院或發交其他高等行政法院。（第2 項）前項發回或發交
    判決，就高等行政法院應調查之事項，應詳予指示。（第3
    項）受發回或發交之高等行政法院，應以最高行政法院所為
    廢棄理由之法律上判斷為其判決基礎。」
  (二)按最高行政法院95年度判字第2166號判決意旨指明：「……
    (二)原判決理由已詳予論明如何認定上訴人主張其與晉桔公司
    有實際交易一節，非屬可採；晉桔公司係他人冒用變造訴外
    人黃志安之身分證所設立登記，該公司自88年1 月至90年6
    月止，無進貨之事實，亦未取得進項發票，而虛報進項稅額
    186,506,855 元等情，有臺灣臺北地方法院檢察署檢察官91
    年度偵字第7877號不起訴處分書、晉桔公司營業稅年度資料
    查詢表及營業稅查詢作業申報資料可稽，則晉桔公司既無實
    際進貨之事實，即無實際之銷貨事實，上訴人自不可能與晉
    桔公司有實際交易之行為；依高宏謀之談話筆錄及晉桔公司
    申報87年及88年度之員工薪資扣免繳所得，亦無申報高宏謀
    各類所得之資料，自無法證明高宏謀係晉桔公司之職員；被
    上訴人以上訴人未合法取得憑證，虛報進項稅額，就其不得
    扣抵而申報扣抵銷項稅額部分，核定追繳已扣抵之營業稅75
    0,005 元，核無不合，復查、訴願決定予以維持，亦無違誤
    ，因將上訴人在原審關於補稅之訴駁回，經核原判決所認定
    之事實與所憑之證據尚無不合，並無違背經驗法則、論理法
    則，自無判決不適用法規或適用不當等違背法令情事。……
    」「(三)……原審駁回上訴人關於罰鍰部分之訴，雖非無見。
    然查，原審對上訴人未依規定取得進項憑證有無故意、過失
    之事實，未予論明；亦未就上訴人於原審一再主張其係以支
    票付款予晉桔公司（支票上指名付款晉桔公司，並禁止背書
    轉讓），及高宏謀至上訴人公司領款時均攜同晉桔公司之公
    司印章、負責人印章，以及統一發票等語，並提出支票影本
    ，應付票據簽收表影本，而憑以主張上訴人收受晉桔公司開
    立之發票作為進項憑證並無故意或過失之重要攻擊防禦方法
    是否可採，予以審認調查，遂駁回上訴人關於罰鍰部分之訴
    ，尚嫌違誤。……應將原審關於罰鍰部分之判決廢棄，由原
    審法院查明後，另為適法之判決，以符法制。」
  (三)是本院於審理本件時，應依以下之方向而為：
    1.關於晉桔公司無實際進、銷貨，原告非與晉桔公司有實際
      交易之行為，訴外人高宏謀非係晉桔公司之職員，原告係
      未合法取得憑證，虛報進項稅額等事實，係經前審所認定
      ，並經最高行政法院所維持之事實，對於兩造及本院均有
      拘束之效力，本院自不得作歧異之認定，是原告於本件所
      為就此部分之陳述，均無庸審酌及論述。
    2.上訴發回意旨要求受發回之高等行政法院，應就原告未依
      規定取得進項憑證有無故意、過失之事實，予以論明，亦
      應就原告於前審一再主張其係以禁止背書轉讓之支票（即
      附表所示）付款予晉桔公司，及高宏謀至原告公司領款時
      均攜同晉桔公司之公司印章、負責人印章暨統一發票，而
      憑以主張原告收受晉桔公司開立之發票作為進項憑證並無
      故意或過失之重要攻擊防禦方法是否可採，予以審認調查
      。
  (四)本院調查之結果如下：
    1.如附表所示之支票20紙，經原告於前審時提出在卷（前審
      卷頁17-54 ），核其受款人均記載為晉桔公司，取款背書
      之人亦記載為晉桔公司。
    2.依原告所於前審提出之應付票據簽收表（前審卷頁16、18
      、27、30），只有如附表所示編號1-7 支票之蓋有晉桔公
      司大小章之簽收紀錄，而且其中只有如附表所示編號1-2
      支票之簽收紀錄上有「高宏謀」之簽名；又查原處分卷頁
      11，亦附有應付票據簽收表1 紙，係關於如附表所示編號
      8之支票，其簽收欄則空白。
    3.查訴外人高宏謀於91年10月30日在桃園縣稅捐稽徵處之談
      話筆錄（見本院卷頁67）陳述以：「（問：請問你於87、
      88年間有無任職於晉桔公司？）沒有，那時本人打零工（
      工地工頭）。……本人曾經經營過砂石生意，當時華升公
      司需要砂石，找本人介紹砂石生意（當時本人賦閒在家）
      ，給本人一些佣金罷了，當時好多人找華升公司賣砂石，
      本人介紹許多家，目前是否晉桔公司本人亦不清楚，砂石
      運送到工地是本人簽收，取款是本人帶該銷貨公司人員到
      華升公司領款，該公司負責人亦給付發票，其領款時本人
      亦有簽認，但不是本人銷售，祇不過是幫助華升公司賺些
      酬佣而已……」，對照晉桔公司係遭人冒名設立之虛設行
      號暨以上只有2 紙支票有高宏謀之簽名的簽收紀錄以觀，
      本院認以高宏謀所為其並非基於晉桔公司之職員之身分，
      而係立於居間賺取佣金之地位，介紹一些砂石業者與原告
      交易之陳述，為較可信，是原告主張原告從高宏謀能取得
      晉桔公司之公司大小章來取款，認定晉桔公司有交易之意
      思表示等情，並非實在，原告就本件違章行為縱無故意，
      亦顯有過失，至於如附表所示20紙支票之支付流程，僅能
      證明原告有開立各該支票，晉桔公司之帳戶有提示各該發
      票，惟尚無足推翻上開過失之認定。
    4.此外，經本院命被告調取晉桔公司在銀行帳戶之資金往來
      紀錄，亦查無任何有利於原告之證據；至另經查無有資金
      回流至原告之情事一節，查本件被告既係認定原告有進貨
      之事實（只是不是向晉桔公司進貨），則資金自然不會回
      流至原告，此與原告是否有過失之情事無關，附此敘明。
六、綜上所述，原告之主張，並非可採，原處分關於罰鍰部分，
    認事用法，並無違誤，訴願決定就此部分遞予維持，亦無不
    合，原告訴請撤銷，為無理由，應予駁回。
據上論結，本件原告之訴為無理由，爰依行政訴訟法第98條第1
項前段，判決如主文。
中    華    民    國    97    年    5     月    15    日
                    臺北高等行政法院第五庭
                              審判長法  官  張瓊文
                                    法  官  蕭忠仁
                                    法  官  王碧芳
上為正本係照原本作成。
如不服本判決，應於送達後20日內向本院提出上訴狀並表明上訴
理由，如於本判決宣示後送達前提起上訴者，應於判決送達後20
日內補提上訴理由書（須按他造人數附繕本）。
中    華    民    國    97    年    5     月    16    日
                                    書記官  徐子嵐


司法院資訊處製作；財團法人民間司法改革基金會備份。
